臺灣高等法院臺中分院刑事判決　　　　94年度上訴字第2319號
上　訴　人　臺灣臺中地方法院檢察署檢察官
被　　　告　乙○○
指定辯護人　本院公設辯護人　甲○○
上列上訴人因被告強盜案件，不服臺灣臺中地方法院94年度訴字
第2245號，中華民國94年8月31日第一審判決（起訴案號：臺灣
臺中地方法院檢察署94年度偵字第10832號），提起上訴，本院
判決如下：
    主  文
上訴駁回。
    事  實
一、乙○○曾因違反動產擔保交易法案件，經本院於民國（下同
    ）92年8月19日判處拘役40日，緩刑2年，現仍在緩刑期間內
    。因出外求職不順，積蓄用盡，身上僅餘新臺幣（下同）50
    元，又無顏面返家，生活無著，遂起意強盜他人財物。先於
    94年6月28日晚間11時許，至臺中市○○路上某五金雜貨大
    賣場，以僅餘之50元購得客觀上足以對人之生命、身體、安
    全構成威脅而足供兇器使用之水果刀1支，嗣即持刀至臺中
    市○區○○路10號之「全家便利商店」前，惟心中仍然掙扎
    ，遂先至該便利商店後之小公園暫坐，思考至次日（同年月
    29日）凌晨3時35分許，終於決意強盜，遂意圖為自己不法
    之所有，攜帶上述可為兇器使用之水果刀1支，進入上述之
    「全家便利商店」，持該水果刀抵住副店長丁○○之左腰部
    ，脅迫稱「搶劫」，至使丁○○心生畏懼不能抗拒，依言將
    收銀機打開，乙○○遂取去收銀機內之現金3,600元（均為
    百元鈔），得手後沿臺中市○○街、大雅路方向逃逸，並在
    大雅路上攔下一部計程車，搭至臺中市大肚山，途中並購買
    一個便當充饑。隨後即獨自在大肚山上看夜景。迨同日凌晨
    5時15分許，乙○○難逃良心譴責，遂再度搭乘計程車下山
    ，在有偵查犯罪職權之公務員尚未發覺該案係乙○○所為以
    前，即向臺中市警察局第六分局自首，並繳回用餘之贓款
    2,500元（業經丁○○領回），及前述作案用之水果刀1支。
二、案經臺中市警察局第六分局報請臺灣臺中地方法院檢察署檢
    察官偵查起訴。
    理  由
一、訊據被告乙○○對於上述犯罪事實均坦承不諱，核與被害人
    丁○○於偵訊中證述遭強盜之過程相符（偵查卷第13頁），
    並有贓物認領保管單1紙、扣押物品目錄表1紙、強盜過程監
    視錄影翻拍照片10張、照片6張、證人丁○○指認犯罪嫌疑
    人紀錄表1紙等附卷可稽，復有作案用水果刀1支扣案可證，
    事證明確，被告犯行堪以認定。
二、查被告持以脅迫丁○○所使用之水果刀為鐵製，全長約31公
    分，刀身長20.5公分，業經原審當庭勘驗明確，客觀上自足
    以對人之生命、身體、安全構成威脅，為兇器。被告持之使
    被害人懼怕不能抗拒，而取店內之財物，核其所為，係犯刑
    法第330條第1項之攜帶兇器強盜罪。被告在其犯罪未遭有偵
    查犯罪職權之公務員發覺前，即向警方自首，應依刑法第62
    條前段之規定，減輕其刑。次查被告因求職無著，經濟困窘
    ，一時失慮而犯本罪，客觀上確有可憫恕之處，所強盜之款
    項僅3,600元，又完全未傷害被害人丁○○之身體，自首後
    亦已繳還用餘之2,500元，顯有情輕而法重之情形，即予宣
    告法定最低度刑，仍嫌過重，爰依刑法第59條、第60條之規
    定，減輕其刑，並依同法第70條之規定遞減之。原審依刑法
    第330條第1項、第62條前段、第59條、第74條第1款、第93
    條第1項、第38條第1項第2款，審酌被告犯罪之動機、目的
    、手段，犯罪所生之危害、犯罪後深具悔意態度良好等一切
    情狀，量處如原審主文所示之刑。再查被告曾因違反動產擔
    保交易法案件，經本院於92年8月19日判處拘役40日，緩刑2
    年，現仍在緩刑期間內，惟未曾受有期徒刑以上之刑之宣告
    ，有臺灣臺中地方法院檢察署刑案資料查註紀錄表、臺灣高
    等法院被告全國前案紀錄表在卷可稽，被告犯案不到2小時
    後，即向警方自首，並將用餘之2,500元返還被害人，並向
    被害人道歉，獲得被害人諒解，足見其本性尚屬善良。其自
    94年6月29日羈押至今已逾5月，受此教訓，當知警惕，應無
    再犯之虞，所判處之刑，原審認為以暫不執行為適當，併予
    宣告緩刑5年，以啟自新。惟查被告本次既因一時失慮而犯
    攜帶兇器強盜之重罪，足見其心性未定，爰併依刑法第93條
    第1項之規定，諭知緩刑期內付保護管束，以收教化之功，
    助其向善。扣案之水果刀1支，為被告所有供犯本罪所用之
    物，業經其供明在卷，應依刑法第38條第1項第2款之規定宣
    告沒收。經核原審認事用法，並無不合，量刑亦妥適。檢察
    官上訴意旨略以：本件被告所得固然只有3,600元，且已繳
    回2,500元，且被告又係自首，然本件被告係以具有殺傷力
    之水果刀，抵住便利商店店長丁○○之左腰部而強盜，被告
    犯罪手段極為兇悍，且又在深夜時分，此時若被害人反抗，
    被告極可能以上開水果刀將被害人殺傷或殺死，且現今社會
    上，夜間持刀強盜之案例甚多，危害社會大眾之生命安全甚
    鉅，是若任何人持刀強盜後再自首，均獲緩刑，如此恐對社
    會產生不良之效果，是被告雖然所得僅有3,600元，惟其行
    為對社會治安影響甚鉅，不宜予被告緩刑云云，惟查，被告
    因求職無著，經濟困窘，一時失慮而犯本罪，客觀上確有可
    憫恕之處，所強盜之款項僅3,600元，又完全未傷害被害人
    丁○○之身體，且於犯案後不到2小時後，即向警方自首，
    並將用餘之2,500元返還被害人，並向被害人道歉，獲得被
    害人諒解，足見其本性尚屬善良。原審審酌上情，對被告量
    處有期徒刑1年10月，併為緩刑宣告，緩刑期內付保護管束
    ，洵屬允當，此教化之效果將勝於刑罰之執行。是檢察官上
    訴指摘原審宣告緩刑為不當云云，非有理由，應予駁回。
三、據上論斷，應依刑事訴訟法第368條，判決如主文。
本案經檢察官丙○○到庭執行職務。
中　　華　　民　　國　　94　　年　　12　　月　　20　　日
　　　　　　　　刑事第六庭  審判長法　官　李　文　雄
　　　　　　　　　　　　　　　　　法　官　邱　顯　祥
　　　　　　　 　 　　　　　　　　法　官　劉　連　星
上列正本證明與原本無異。
如不服本判決應於收受送達後十日內向本院提出上訴書狀，其未
敘述上訴之理由者並得於提起上訴後十日內向本院補提理由書（
均須按他造當事人之人數附繕本）。
                                  書記官　陳　秀　真
中　　華　　民　　國　　94　　年　　12　　月　　21　　日
附錄：本案論罪科刑法條全文
刑法第321條：
犯竊盜罪而有左列情形之一者，處六月以上、五年以下有期徒刑
：
一、 於夜間侵入住宅或有人居住之建築物、船艦或隱匿其內而
     犯之者。
二、 毀越門扇、牆垣或其他安全設備而犯之者。
三、 攜帶兇器而犯之者。
四、 結夥三人以上而犯之者。
五、 乘火災、水災或其他災害之際而犯之者。
六、 在車站或埠頭而犯之者。
     前項之未遂犯罰之。
刑法第328條：
意圖為自己或第3人不法之所有，以強暴、脅迫、藥劑、催眠術
或他法，至使不能抗拒，而取他人之物或使其交付者，為強盜罪
，處五年以上有期徒刑。
以前項方法得財產上不法之利益或使第 3 人得之者，亦同。
犯強盜罪因而致人於死者，處死刑、無期徒刑或十年以上有期徒
刑；致重傷者，處無期徒刑或七年以上有期徒刑。
第 1 項及第 2 項之未遂犯罰之。
預備犯強盜罪者，處一年以下有期徒刑、拘役或三千元以下罰金
。
刑法第330條：
犯強盜罪而有第321條第1項各款情形之一者，處七年以上有期徒
刑。
前項之未遂犯罰之。
　　　　　　　　　　　　　　　　　　　　　　　　　　　Ｆ
